臺灣高等法院民事裁定
111年度抗字第999號
抗  告  人  徐鵬翔    


相  對  人  林廣昇  


上列當事人間聲請假處分事件，抗告人對於中華民國111年5月31
日臺灣桃園地方法院111年度全字第123號裁定提起抗告，本院裁
定如下： 
    主  文
原裁定廢棄。
相對人於原法院之聲請駁回。
聲請及抗告訴訟費用均由相對人負擔。
    理  由
一、本件相對人為防止抗告人持如附表編號1、2所示之支票（下
    各以編號稱之，合稱系爭支票）向付款人台北富邦銀行中正
    分行提示或轉讓第三人，聲請原法院裁定並准其供擔保後，
    禁止抗告人於本案判決確定或終結前就系爭支票向付款人提
    示付款及轉讓第三人，並應將該等支票交由執行人員記載此
    項事由，抗告人對之不服，提起抗告。
二、抗告意旨略以：系爭支票係第三人翔鈺營造股份有限公司（
    下稱翔鈺公司）基於與伊約定而交付伊，相對人所陳伊有債
    務不履行損害賠償責任，及於民國111年2月10日向其索討金
    錢，否則不再進行工程等節並非真實。況編號1、2支票業經
    伊於111年4月20日、同年月30日分別轉讓第三人徐子評、廖
    家琳，且屆期經徐子評、廖家琳提示後，因存款不足而遭退
    票，伊現並未執有系爭支票，相對人假處分之聲請為無理由
    ，爰提起抗告，請求廢棄原裁定等語。
三、按債權人就金錢請求以外之請求，因請求標的之現狀變更，
    有日後不能強制執行，或甚難強制執行之虞，欲保全強制執
    行者，得聲請假處分，民事訴訟法第532條第1項、第2項定
    有明文。又債權人聲請假處分應就其請求及假處分之原因釋
    明之。前項釋明如有不足，而債權人陳明願供擔保或法院認
    為適當者，法院得定相當之擔保，命供擔保後為假處分，同
    法第533條準用第526條第1項、第2項亦有明文。是債權人聲
    請假處分應就其請求及假處分之原因加以釋明，且兩者缺一
    不可。該項釋明如有不足，而債權人陳明願供擔保或法院認
    為適當者，法院始得定相當之擔保，命供擔保後為假處分。
    若債權人就其請求及假處分之原因未予釋明，僅陳明願供擔
    保請為假處分，法院自不得為命供擔保後假處分之裁定。
四、經查：
　㈠相對人主張伊非翔鈺公司負責人或董事，亦無義務為翔鈺公
    司承擔債務，抗告人持有之系爭支票，係伊遭抗告人脅迫所
    簽發，伊已對抗告人提起本案訴訟，請求確認系爭支票債權
    不存在及返還系爭支票等訴訟等情，業據提出專案營造工程
    技術勞務合作意向書、抗告人簽收領據、支票影本等件為證
    （見原法院卷第13、15、17頁），並有本院公務電話紀錄表
    可按（見本院卷第75頁），堪認相對人就其假處分之請求，
    已為相當程度之釋明。
　㈡相對人未釋明本件假處分之原因：
　⒈相對人雖主張抗告人持有系爭支票，如經提示或轉讓，現狀
    將發生變更，有日後不能執行或甚難執行之虞等情，並提出
    抗告人簽收領據、支票影本為憑（見原法院卷第15、17頁）
    。惟相對人所舉前揭證據僅得釋明抗告人有收受系爭支票之
    事實，尚難憑此使本院形成系爭支票現為抗告人執有之大致
    為正當之心證。再者，抗告人否認編號1、2支票現由其執有
    ，並表示早於111年4月20日、同年月30日分別轉讓第三人徐
    子評、廖家琳，屆期經徐子評、廖家琳提示後，因存款不足
    而遭退票，業據其提出郵政儲金託收票據收據（戶名徐子評
    ）、玉山銀行代收票據明細表、台灣票據交換所退票理由單
    、line對話截圖、支票調借現金條、協議書為證（見本院卷
    第23至29、53至57頁），且經本院函詢玉山銀行營業部關於
    編號2支票係由何人提示付款後，經覆以提示人為廖家琳，
    有玉山銀行集中管理部111年9月5日玉山個（集）字第11101
    19970號函及附件可按（見本院卷第69至71頁）。是抗告人
    抗辯系爭支票於111年5月30日相對人聲請本件假處分前即已
    轉讓他人執有，嗣經提示付款因存款不足而遭退票，應堪認
    定。從而，相對人所舉證據，尚不足以釋明系爭支票現為抗
    告人執有。
　⒉基上，相對人既未釋明抗告人持有而現實占有系爭支票，抗
    告人自無從改變系爭支票之現況，亦不因此即生日後有不能
    強制執行，或甚難執行之虞之情事，難認相對人已就本件假
    處分原因盡其釋明之責，且縱其陳明願供擔保，亦未能補釋
    明之欠缺，揆諸上開說明，應認其聲請假處分於法不合，不
    應准許。
五、綜上所述，相對人未釋明假處分之原因，其假處分之聲請與
    假處分之要件尚有不符，應予駁回。從而，原法院逕予准許
    ，尚有未洽。抗告意旨指摘原裁定不當，聲明廢棄，為有理
    由，爰將原裁定廢棄，裁定如主文第2項所示。
六、據上論結，本件抗告為有理由，爰裁定如主文。
中　　華　　民　　國　　111 　年　　9 　　月　　22　　日
                  民事第一庭   
                      審判長法  官  李媛媛
                            法  官  賴秀蘭
                            法  官  陳筱蓉
附表：
編號  支票號碼  　票面金額 （新臺幣）    發票日 發票人 (受款人)   付款人 １ BG0000000 50萬元 111年6月30日 林廣昇 (徐鵬翔) 台北富邦銀行中正分行 ２ BG0000000 50萬元 111年6月30日 林廣昇 (徐鵬翔) 台北富邦銀行中正分行 
正本係照原本作成。
不得再抗告。
中　　華　　民　　國　　111 　年　　9 　　月　　22　　日
　　　　　　　　　　　　　  書記官  陳珮茹